【裁判字號】    91,上,518
【裁判日期】    920114
【裁判案由】    給付報酬
【裁判全文】
台灣高等法院民事判決  九十一年度上字第五一八號
    上  訴  人  中科國際股份有限公司
    法定代理人  呂真美
    法定代理人  沈明訓
右當事人間請求給付報酬事件，上訴人對於中華民國九十一年三月二十七日台灣板橋
地方法院八十九年度訴字第三七一號第一審判決提起上訴，本院判決如左：
    主    文
原判決關於命上訴人給付之利息超過自民國八十九年三月十二日起算部分廢棄。
右開廢棄部分，被上訴人在第一審之訴及假執行之聲請均駁回。
其餘上訴駁回。
第二審訴訟費用由上訴人負擔。
    事實及理由
一、被上訴人於民國（下同）八十九年二月十八日起訴時，其法定代理人為張麗昌，
    惟以沈明訓為法定代理人起訴，九十年五月十四日由張麗昌為法定代理人聲明承
    受訴訟（原判決仍記載為沈明訓），九十一年十一月二十九日法定代理人再變更
    沈明訓，經沈明訓聲明承受訴訟，並承認前所為之訴訟行為，有起訴狀、陳報狀
    、公司變更登記卡、聲明承受訴訟狀、台北市政府營利事業登記證在卷可證（見
    原審卷三、一九九、二○二、二○三頁，本院卷一二一、一二二頁），經核無不
    合，應予准許。
二、被上訴人主張：上訴人於八十八年三、四月間委由被上訴人為IC封裝之加工工作
    ，被上訴人已依約封裝完成一八七、三五二組，並交付完畢，總計IC代工封裝款
    （含稅百分之五）為新台幣（除標明美金者外，下同）一百零八萬一千九百六十
    一元，屢經催討，未獲置理，本訴部分，爰依承攬之法律關係，求為命上訴人給
    付一百零八萬一千九百六十一元及自起訴狀繕本送達翌日即八十九年三月十二日
    起至清償日止，按年息百分之五計算利息之判決（原審判命上訴人應給付被上訴
    人八十五萬二千八百零三元及自八十九年三月十一日起至清償日止，按年息百分
    之五計算之利息。被上訴人其餘之訴駁回。被上訴人就其敗訴部分未聲明不服。
    上訴人就其敗訴部分提起上訴）。並答辯聲明：(一)上訴人本訴及反訴之上訴均駁
    回(二)反訴部分，如受不利判決，願供擔保免為假執行。
三、上訴人則以：上訴人於八十八年三月間共交付一八七、九四四組晶片委託被上訴
    人從事封裝工作，依兩造簽訂之「中科國際及生產協力廠商之合作契約」（下稱
    合作契約）第二條Ｂ項約定，封裝良率需達95% ，即須有一七八、五四七組可用
    品，而僅容許九、三九七組之耗損。惟被上訴人封裝完成之一八七、三五二組中
    ，經測試可用者僅一三八、一二三組，全壞而無法使用者為四九、八五九組，良
    率只達73.49%，超過合約耗損容許範圍之部分，即屬未依約完成承攬工作而不得
    請求報酬，故被上訴人所得請求報酬之晶片數量為一四七、五二○組（測試後之
    可用品加計合作契約容許之耗損量：138123+9397=147520），以每組代工費五‧
    五元加計營業稅計算，被上訴人所得請領之報酬應為八十五萬一千九百二十八元
    。又被上訴人交付之一八七、三五二組內，僅一三八、一二三組為可用品，距合
    作契約所要求之95%， 即須有一七八、五四七組可用品，耗損差異達四○、四二
    四組（000000－000000=40424），此部分晶片因已全部損害，無利用價值，上訴
    人亦未將之轉售得利。故依民法第四百九十五條規定，上訴人除得請求減少報酬
    外，並得請求損失賠償。而上訴人向訴外人太斗科技股份有限公司（下稱太斗公
    司）購買本件晶片，每組購入之成本為美金二‧五元，共計美金十萬一千零六十
    元，以購買時匯率比三三：一計算，上訴人受有三百三十三萬四千九百八十元之
    損失（USD2.5×40424×33＝ NTD0000000），就此部分與被上訴人所得請求之承
    攬報酬抵銷後，上訴人尚得請求被上訴人賠償二百四十八萬三千零五十一元等語
    ，資為抗辯，並提起反訴，請求被上訴人給付二百四十八萬三千零五十一元及自
    反訴狀繕本送達翌日起，至清償日止，按年息百分之五計算利息之判決（原審判
    決駁回上訴人反訴之請求。上訴人就本訴敗訴及反訴部分提起上訴。）。並上訴
    聲明：(一)本訴部分：(1)原判決不利上訴人部分廢棄。(2)右廢棄部分，被上訴人在
    第一審之訴及假執行之聲請均駁回。(二)反訴部分：(1)原判決廢棄。(2)右廢棄部分
    ，被上訴人應給付上訴人二百四十八萬三千零五十一元及自反訴起訴狀繕本送達
    翌日即八十九年四月十二日起，至清償日止，按年息百分之五計算之利息。(3)願
    供擔保，請准宣告假執行。
四、本訴部分：
  (一)經查，上訴人於八十八年三月至四月間，委由被上訴人代為從事IC封裝之加工工
    作，被上訴人封裝完成一八七、三五二組，並交付完畢等事實，為兩造所不爭執
    ，並有委外加工單、對帳單、PACKING LIST、拖運回執聯單等在卷可證（見原審
    一卷八—一九頁），自堪信為真實。茲首應審究者為，兩造間是否簽訂合作契約
    ？查：
    (1)兩造於八十七年十一月十四日簽訂合作契約，有合作契約在卷可憑（見原審一
      卷三六、三七、九六、九七頁），並經被上訴人公司當時之負責人游和珍到庭
      證稱：「有（看過合作契約），這是我簽的，章也是我蓋的，我是代表光揚科
      技股份有限公司簽訂這份契約，這份契約是在八十七年十一月左右簽訂，．．
      ．契約不是由我跟被告公司（即上訴人）當面簽訂，是由被告公司先傳真契約
      的內容給我，我看過後有些地方不是很合理的條文，我再跟被告聯絡，有再刪
      除過，刪除後被告公司再寄契約的內容給我，我在契約上簽名後再寄還給被告
      公司，再由被告公司簽章後，再寄一份正式的契約給我，原證一的契約書（即
      合作契約）是我們最後正式簽立的契約書」、「原證一契約書上的日期是應該
      我看過被告公司將不合理的契約內容刪改後我在契約上簽名、蓋章，應該是我
      正式簽契約的日期」、「因為當時所有的業務都由董事長負責，所以我認為我
      應該可以代表被告公司簽訂」、「原證一的契約內容是與我簽約當時的內容一
      樣，並沒有漏掉其他的契約內容」等語明確（見原審一卷一三五—一三七頁）
      ，自堪認該合作契約為真正。被上訴人空言否認合作契約之真正，尚不足採信
      。
    (2)被上訴人雖辯稱：上訴人係於八十七年十二月八日經主管機關核准設立，故於
      八十七年十一月十四日合作契約簽約當時，尚不具獨立人格，無法以公司名義
      與被上訴人簽約云云。按公司未經設立登記，固不能謂其具有獨立之人格，而
      不得為法律行為之主體，然以公司名義為法律行為者，依公司法第十九條第二
      項規定既應由行為人自負其責，當非不應認行為人為該法律行為之主體，苟嗣
      後公司完成登記，已承受此項法律行為，自此公司即成為該法律行為之主體，
      尤在股份有限公司，發起人因設立公司之必要，於設立登記前所取得之權利及
      負擔之義務，於設立登記後，並應認當然移轉於公司（最高法院七十三年台上
      字第二五五四號判決意旨參照）；又公司於設立登記前，由發起人為設立中之
      公司所為之行為，發生之權利義務，自公司設立登記以後，應歸公司行使及負
      擔（最高法院七十二年度台上字第二一二七號判決意旨參照）。本件上訴人於
      八十七年十一月五日經經濟部商業司核予備查，同年十二月八日核准設立，有
      上訴人公司設立登記預查名稱申請表及公司基本資料查詢在卷足憑（見原審一
      卷一七八、一○四頁），上訴人簽訂合作契約，雖在公司設立登記前，但該合
      作契約所衍生之權利義務，於公司設立登記後，已由上訴人公司承受，揆之首
      揭說明，該合作契約對上訴人公司自屬有效。被上訴人上開所辯，亦不足採。
  (二)次查，合作契約第二條約定：「甲方（即上訴人）各類Siemens  Wafer/Die產品
    不良比率資料及細則：Ｂ、甲方之16MB EDO 4×4Die部份EDO 4×4部份良率不得
    低於28%（華新先進良率皆高於30%），EDO  4×3部份不得低於35%以下，而剩下
    可用率全部總合須達到95％。Ｃ、乙方（即被上訴人）如發生良率無法達致上述
    要求，甲方會於收到測試報告後三天內通知乙方會同驗證，如十天後尚未得到乙
    方回應，即視為乙方放棄驗證權力，故乙方不得於日後要求做不良分析或其他驗
    證，．．．」，有合作契約影本一件在卷可稽（見原審一卷三六—三七頁），是
    依合作契約之約定，上訴人委託被上訴人封裝之晶片，於封裝過程中容許5%的耗
    損，即在此範圍內上訴人仍應給付封裝費用，且被上訴人於收到上訴人會同驗證
    之通知後，十天內未予回應，視同放棄驗證權利。本件上訴人共交付一八七、九
    四四組晶片委託被上訴人封裝，被上訴人交付完成封裝之晶片為一八七、三五二
    組，其中編號CTI-0000000-00生產異常通知單部分，回料數量為一八、一四四組
    ，可用良率為65.17 %，耗損為六、三二０組；編號CTI-000000-00生產異常通知
    單部分，回料數量為一一四、三六二組，可用良率為74.69%，耗損為二八、九四
    五組，編號CTI-000000-00生產異常通知單部分，可用良率為74.72％，耗損為一
    三、七八四組，總計耗損為四九、０四九組，上訴人並於該生產異常通知單上註
    明：「請於十天之內至本公司驗料，以確認良率及責任歸屬，否則依合約視同放
    棄驗證權力及負責賠償"中科"所有損失」，經被上訴人公司負責人游和珍簽收後
    回傳給上訴人等情，有上訴人公司之委外加工單、生產異常通知單、及被上訴人
    公司之八十八年四月份對帳單在卷可按（見原審一卷三八─四四頁），依上開生
    產異常通知單所示，被上訴人交付之晶片顯未達兩造所約定之95％良率之標準，
    且被上訴人於收受前開三紙異常通知單後十日內未加以回應，亦未至上訴人公司
    驗證，業據被上訴人公司之前負責人游和珍到庭證述：「（問：提示被證四三張
    生產異常通知單是否你簽的？）是我簽的，當時是因為被告公司（即上訴人）的
    承辦員打電話給我，說原告公司（即被上訴人）所生產的產品有異常，被告公司
    傳真三、四張異常的通知單，我們公司小姐拿給我看，當時我正與其餘董事講要
    退股，可是我認為這些資料是對的，所以我就簽了」等語在卷（見原審一卷一三
    七頁），故依合作契約第二條第Ｃ項約定，視為被上訴人放棄驗證之權力，則上
    訴人主張被上訴人交付晶片之良率應以前開三紙異常通知單為認定標準，應為可
    採。
  (三)上訴人雖辯稱：：上訴人封裝完成之一八七、三五二組晶片中，全壞無法使用部
    分為四九、八五九組云云，惟查，依上訴人提出之生產異常通知單所示，耗損壞
    品部分為四九、○四九組，已如前述，上訴人空言主張壞品部分為四九、八五九
    組，自不足採信。
  (四)原審判決雖認應依上訴人於八十八年八月二十三日書立之切結書，以一八七、三
    五二組計算可用品、容許耗損率及被上訴人所得請求之報酬為一百零八萬一千九
    百六十一元，然查，該切結書係記載：「茲八十八年四月三日至十四日止委託光
    揚科技股份有限公司代IC封裝加工貨款共計新台幣壹佰零捌萬壹仟玖佰陸拾壹元
    正（內含營業稅）但由於貨品良率問題，故雙方協議由中科國際股份有限公司支
    付二分之一貨款（新台幣伍拾肆萬玖佰捌拾元）特立此書作為憑證（一式二份）
    。立約人：中科國際股份有限公司（蓋公司及法定代理人之大小章），立約人：
    光揚科技股份有限公司（未蓋章）」（見原審一卷一九頁），而該切結書係上訴
    人針對被上訴人之請款金額所擬之和解方案，嗣兩造協議不成，被上訴人亦未於
    其上簽章，該切結書已作廢等情，業據上訴人自承：「雙方為了協調領款事宜，
    在訴訟之前做了一些讓步，但原告（即被上訴人）並不同意」，被上訴人亦陳稱
    ：「切結書上面並沒有簽名、蓋章，切結書並不是兩造對貨款達成和解的證據」
    等語（見原審一卷一二六頁），故該切結書自不得作為兩造計算可用品、容許耗
    損率及被上訴人請求之報酬之依據。
  (五)綜上，上訴人交付之晶片為一八七、九四四組，依合作契約之約定，被上訴人封
    裝完成後，交付之可用品，良率須達95％，即一七八、五四七組（187,944×95%
    ＝178,54），容許之耗損品為九、三九七組（187,944×5%＝9,397），而被上訴
    人交付之晶片中，總計耗損為四九、○四九組，已如前述，則扣除容許之5%耗損
    九、三九七組， 其餘之耗損三九、六五二組（49,049－9,397＝39,652）被上訴
    人不得請求承攬報酬 ，則被上訴人得請求之承攬報酬共為 一四七、七○○組（
    187,352－39,652＝147,700），依兩造所約定之每件加工報酬五．五元附加百分
    之五之營業稅計算 ，被上訴人得請求之報酬應為八十五萬二千九百六十八元 【
    5.5元×147700×1.05＝852,968元（元以下四捨五入）】，原審依切結書之約定
    認被上訴人得請求之報酬為八十五萬二千八百零三元，尚有未洽，已如前述，被
    上訴人就其敗訴部分未上訴已確定，從而，被上訴人請求上訴人給付八十五萬二
    千八百零三元及自起訴狀繕本送達之翌日即八十九年三月十二日（見原審一卷二
    六頁，原審判決誤為十一日）起至清償日止，按年息百分之五計算之利息，為有
    理由，應予准許。
五、反訴部分：
    上訴人主張：被上訴人交付之一八七、三五二組中，可用品為一三八、一二三組
    ，耗損品差異為四○、四二四組，此部分晶片已全部損害，而上訴人向訴外人太
    斗公司購入晶片每組之成本為美金二‧五元，以購買時匯率比三三：一計算，受
    有三百三十三萬四千九百八十元之損失，就此部分與被上訴人所得請求之承攬報
    酬抵銷後，上訴人尚得請求被上訴人賠償二百四十八萬三千零五十一元云云，查
    ：兩造簽訂之合作契約第二條第Ｃ項約定：「乙方（即被上訴人）如發生良率無
    法達致上述要求，甲方（即上訴人）會於收到測試報告後三天內通知乙方會同驗
    證，如十天後尚未得到乙方回應，即視為乙方放棄驗證權力，故乙方不得於日後
    要求做不良分析或其他驗證，因甲方會於十天後以最快速度方式將可用之產品銷
    售至各國以將損失降至最低，而不良品亦會轉予他國作其他用途。如將所有不良
    品再收集回乙方所指定地點，所需費用皆由乙方承擔，但須先經由甲方同意後方
    可執行，如甲方不同意時，乙方不得有任何異議」，即上訴人會將不良品銷售至
    第三國獲取利潤，故於銷售至第三國不良品之售價低於晶片進貨成本時，上訴人
    始能謂因而受有損害。本件被上訴人代工所產生之不良品，上訴人於原審法院九
    十年十二月十九日審理時自承：「壞品部分被告（即上訴人）已經低價銷售到第
    三國」，有言詞辯論筆錄在卷可按（見原審二卷一一頁），上訴人嗣後雖辯稱：
    未陳稱不良品已銷售至第三國之事實云云，惟為被上訴人所否認。按自認之撤銷
    ，除別有規定外，以自認人能證明與事實不符或經他造同意者，始得為之，此為
    民事訴訟法第二百七十九條所明定；又關於言詞辯論所定程式之遵守，專以筆錄
    證之，同法第二百十九條亦定有明文。原審法院九十年十二月十九日言詞辯論期
    日，上訴人之訴訟代理人自承：「壞品部分被告（即上訴人）已經低價銷售到第
    三國」等語，有言詞辯論筆錄可稽，已如前述，上訴人於本院審理中，雖聲請勘
    驗當日開庭之錄音帶，惟經本院勘驗結果，均無聲音，有勘驗筆錄可憑（見本院
    一一二頁），是上訴人既無法證明其上開自認與事實不符，被上訴人復不同意其
    撤銷上開自認，自不得撤銷上開自認。又上訴人雖提出訂貨單及出貨單各四紙（
    見本院卷五○─五七頁），以證明向訴外人太斗公司訂購晶片，交與被上訴人封
    裝及每組晶片購入之價格等情，但縱認上開訂貨及出貨單均為真正，然上訴人對
    不良品銷售至第三國，仍不足彌補進貨成本，至受有三百三十三萬四千九百八十
    元之損失，仍無法舉證證明之，從而，主張與被上訴人之報酬請求權抵銷，並提
    起反訴請求被上訴人給付二百四十八萬三千零五十一元及法定遲延利息，顯屬無
    據。
六、綜上所述，本訴部分，被上訴人依據承攬之法律關係，請求上訴人給付八十五萬
    二千八百零三元，及起訴狀繕本送達之翌日即八十九年三月十二日起，至清償日
    止，按年息百分之五計算之利息，為有理由，應予准許。逾此所為請求（八十九
    年三月十一日計算利息之部分），為無理由，應予駁回。原審就超過上開應准許
    部分，為上訴人敗訴之判決，並為假執行之宣告，自有未洽。上訴意旨就此部分
    指摘原判決不當，求予廢棄改判，為有理由。至於上開應准許部分，原審判命上
    訴人給付，並為假執行之宣告，核無違誤，上訴意旨，就此部分，仍執陳詞，指
    摘原判決此部分不當，求予廢棄，為無理由，應駁回其上訴。反訴部分，上訴人
    主張本於民法第四百九十二條、第四百九十五條之規定，請求被上訴人給付二百
    四十八萬三千零五十一元及自反訴起訴狀繕本送達翌日即八十九年四月十二日起
    ，至清償日止，按年息百分之五計算之利息，為無理由，不應准許。原審為上訴
    人敗訴之判決，及駁回其假執行之聲請，並無不合。上訴意旨指摘原判決此部分
    不當，求予廢棄改判，為無理由，應予駁回。
七、兩造其餘之攻擊、防禦方法與判決結果無涉，爰不一一論述，併此敘明。
八、據上論結，本件上訴為一部有理由，一部無理由，依民事訴訟法第四百五十條、
    第四百四十九條第一項、第七十九條但書，判決如主文。
中      華      民      國    九十二    年      一      月     十四     日
                                  民事第十四庭
                                      審判長法  官  張  劍  男
                                            法  官  李  行  一
                                            法  官  蔡  芳  齡
右正本係照原本作成。
如不服本判決，應於收受送達後二十日內向本院提出上訴書狀，其未表明上訴理由者
，應於提出上訴後二十日內向本院補提理由書狀（均須按他造當事人之人數附繕本）
上訴時應提出委任律師或具有律師資格之人之委任狀；委任有律師資格者，另應附具
律師及格證書及釋明委任人與受任人有民事訴訟法第四百六十六條之一第一項但書或
第二項（詳附註）所定關係之釋明文書影本。
中      華      民      國    九十二    年      一      月    十  七    日
                                            書記官  蔡  錦  輝
附註：
民事訴訟法第四百六十六條之一（第一項、第二項）：
對於第二審判決上訴，上訴人應委任律師為訴訟代理人。但上訴人或其法定代理人具
有律師資格者，不在此限。
上訴人之配偶、三親等內之血親、二親等內之姻親，或上訴人為法人、中央或地方機
關時，其所屬專任人員具有律師資格並經法院認為適當者，亦得為第三審訴訟代理人
。


司法院資訊處製作；財團法人民間司法改革基金會備份。
